【裁判字號】    99,上易,136
【裁判日期】    990311
【裁判案由】    詐欺
【裁判全文】
臺灣高等法院刑事判決                 99年度上易字第136號
上  訴  人  臺灣桃園地方法院檢察署檢察官
被      告  甲○○
上列上訴人因被告詐欺案件，不服臺灣桃園地方法院98年度易字
第1057號，中華民國98年11月30日第一審判決（起訴案號：臺灣
桃園地方法院檢察署97年度偵字第21187號），提起上訴，本院
判決如下：
    主  文
上訴駁回。
    理  由
一、本案經本院審理結果，認第一審判決對被告甲○○為無罪之
    諭知，核無不當，應予維持，除下述外，餘均引用第一審判
    決書記載之證據及理由（如附件）。
二、檢察官循被害人之請求上訴意旨略以：被告雖以本案之支票
    係自「小陳」處收受一節置辯，然被告並無法提供「小陳」
    之真實姓名、年籍以供查證，按常情而言，被告果若因工作
    而收受雇主之支票，必係對該雇主有相當之熟稔始足當之，
    否則又如何於無法兌現時轉向雇主請求支付工資，而被告既
    不知雇主「小陳」之真實姓名、聯絡方式，且於收受支票時
    亦未要求「小陳」背書，其所為自與因工作而取得支票之情
    形相違，被告所辯是否可採，已不無疑問；再則依證人乙○
    ○於警詢所證：被告自交付本案支票後即未再至乙○○任職
    之卡拉OK店消費，且迄今未返還債務等語，自足認被告於交
    付本案支票予證人乙○○時即知悉該支票來源可疑；原審判
    決對此，並未說明即遽認被告係自「小陳」處收受本案支票
    ，且認被告不知支票業已掛失，其判決自有所誤。被告另因
    侵占肯邦公司所申報遺失之以美商花旗銀行台北分行為付款
    人、票號0000000號、面額為新台幣150,000元之支票一張之
    案件，而經台灣板橋地方法院檢察署為不起訴處分，然被告
    至少曾經持有肯邦公司申報遺失之支票共計2張，亦可證被
    告在知悉本案支票業經掛失之情況，仍交付予乙○○充為消
    費款項等情，而認被告涉犯詐欺等犯行云云。
三、惟查：
（一）按刑法第339條第項詐欺罪之成立，以意圖為自己或第三
      人不法所有，以詐術使人將本人或第三人之物交付為要件
      。所謂以詐術使人交付，必須被詐欺人因其詐術而陷於錯
      誤，若其所用方法，不能認為詐術，亦不致使人陷於錯誤
      ，即不構成該罪，最高法院46年台上字第260號著有判例
      可資參照。另按認定犯罪事實應依證據，為刑事訴訟法所
      明定，故被告否認犯罪事實所持之辯解，縱屬不能成立，
      仍非有積極證據足以證明其犯罪行為，不能遽為有罪之認
      定。最高法院30年上字第1831號亦著有判例可資參照。
（二）檢察官上訴意旨以被告於原審雖以本案之支票係自「小陳
      」處收受一節置辯，然被告並無法提供「小陳」之真實姓
      名、年籍以供查證，按常情而言，被告果若因工作而收受
      雇主之支票，必係對該雇主有相當之熟稔始足當之，否則
      又如何於無法兌現時轉向雇主請求支付工資，而被告既不
      知雇主「小陳」之真實姓名、聯絡方式，且於收受支票時
      亦未要求「小陳」背書，其所為自與因工作而取得支票之
      情形相違，被告所辯是否可採，已不無疑問等語；固非無
      見。惟檢察官此部分上訴意旨所陳於法僅足供為被告否認
      犯罪事實所持之辯解，不能成立之認定；然揆諸上引最高
      法院30年上字第1831號判例要旨，本案仍非有積極證據足
      以證明其犯罪行為，仍不能遽為有罪之認定。
（三）檢察官上訴意旨雖另以被告另因侵占肯邦公司所申報遺失
      之以美商花旗銀行台北分行為付款人、票號0000000號、
      面額為新台幣150,000元之支票一張之案件，而經台灣板
      橋地方法院檢察署為不起訴處分，然被告至少曾經持有肯
      邦公司申報遺失之支票共計2張，亦可證被告在知悉本案
      支票業經掛失之情況，仍交付予乙○○充為消費款項等情
      ，足認被告涉犯詐欺等犯行云云，並據蒞庭檢察官於本院
      審理中提出臺灣板橋地方法院檢察署98年度偵緝字第1876
      號檢察官不起訴處分書附卷。惟此部分查，被告於臺灣板
      橋地方法院檢察署98年度偵緝字第1876號案件偵查中，亦
      否認曾見過以美商花旗銀行台北分行為付款人、票號
      0000000號面額為新台幣150,000元之支票，此有該檢察官
      不起訴處分書在卷可參；雖證人邱繼輝於該案警詢、偵查
      中曾證稱該支票係其以3,000元之代價自被告處取得云云
      ，惟證人邱繼輝嗣經檢察官多次傳喚均未到庭，證人邱繼
      輝亦未提供相關事證以佐其說；另參以證人邱繼輝關於該
      支票，係最後提示人之前手，其關於該支票自具法律上之
      利害關係，其於警詢、偵查中所證述之內容，已否足堪信
      採，顯非無虞；被告曾持有本案票號0000000號之支票之
      事實，於法尚不能遽以推論被告亦曾持有肯邦公司申報遺
      失之上述票號支票0000000號支票；進而言之，縱認被告
      曾持有上述二張支票，於法亦不能推論被告於取得並持用
      本案票號0000000號之支票時，主觀上具有若何之票據法
      第14條所稱之惡意或已知悉該支票定不獲付款之不法故意
      。
四、綜上所述，檢察官上訴意旨所陳各節，於法尚不足以使本院
    形成被告有罪之確切心證，檢察官關於本案之舉證責任尚有
    未足。其執此上訴意旨，指摘原判決不當，求予撤銷改判，
    為無理由，應予駁回。
五、被告經合法傳喚，無正當理由不到庭，爰不待其陳述逕行判
    決。
據上論結，應依刑事訴訟法第373條、第368條、第371條，判決
如主文。
本案經檢察官陳昱旗到庭執行職務。
中    華    民    國    99    年    3     月    11    日
                  刑事第二十庭審判長法  官  楊貴雄
                                    法  官  周明鴻
                                    法  官  林銓正
以上正本證明與原本無異。
不得上訴。
                                    書記官  張淨卿
中    華    民    國    99    年    3     月    11    日

司法院資訊處製作；財團法人民間司法改革基金會備份。
